臺灣臺北地方法院交通事件裁定　　　　96年度交聲字第1100號
原處分機關　臺北市交通事件裁決所
異　議　人
即受處分人　甲○○
上列異議人即受處分人因違反道路交通管理處罰條例案件，對於
臺北市交通事件裁決所中華民國九十六年九月十七日所為之處分
（原處分案號：北市裁二字第裁二二—ＡＥＷ○四七七三二號）
，聲明異議，本院裁定如下：
    主      文
原處分處撤銷。
甲○○汽車駕駛人轉彎時，在轉彎或變換車道前，未使用方向燈
，處罰鍰新臺幣玖佰元，並記違規點數壹點；甲○○汽車駕駛人
，駕駛汽車不服從交通勤務警察或依法令執行交通指揮、稽查任
務人員之指揮或稽查，處罰鍰新臺幣玖佰元，並記違規點數壹點
。
    理      由
一、按汽車駕駛人轉彎時，在轉彎或變換車道前，未使用方向燈
    ，處新臺幣（下同）六百元以上一千八百元以下罰鍰；又汽
    車駕駛人，駕駛汽車不服從交通勤務警察或依法令執行交通
    指揮、稽查任務人員之指揮或稽查，而本章各條無處罰之規
    定者，處九百元以上一千八百元以下罰鍰。次按汽車駕駛人
    駕駛汽車違反道路交通管理處罰條例第四十八條、第六十條
    第二項第一款規定者，除應依該條所規定之罰鍰處罰外，並
    予各記違規點數一點，道路交通管理處罰條例第四十八條第
    一項第一款、第六十條第二項第一款及第六十三條第一項第
    一款分別定有明文。而行為人如於舉發通知單上所載之應到
    案日期前聽候裁決，經主管機關調查後仍認定其有違規行為
    者，依違反道路交通管理事件統一裁罰基準表之規定，須對
    該違規行為人處以九百元之罰鍰。
二、本件異議人即受處分人甲○○於民國九十六年八月四日上午
    九時五十二分許，駕駛其所有車牌號碼ＡＵＹ—○八八號之
    重型機車，沿臺北市○○區○○路由東向西方行駛，行經臺
    北市○○區○○路與基隆路交岔路口欲右轉往北行駛時，未
    使用方向燈即逕自右轉，適為在該路口執行交通勤務之臺北
    市政府警察局信義分局交通分隊警員乙○○發現後當場攔停
    ，而當警員乙○○告知受處分人因違反道路交通管理處罰條
    例第四十八條第一項第一款規定欲將其舉發時，受處分人則
    拒絕出示駕照、行照供警員乙○○完成舉發即行駕車駛去，
    警員乙○○遂以受處分人有違反道路交通管理處罰條例第四
    十八條第一項第一款及第六十條第二項第一款之行為，並指
    定應到案日期為九十六年九月七日前而逕行掣單舉發。嗣受
    處分人於收受舉發通知單後，於舉發通知單上所載之應到案
    日期前即九十六年八月十四日向原處分機關提出申訴，經原
    處分機關函請舉發單位即臺北市政府警察局信義分局調查結
    果，仍認受處分人確有前揭違規行為，乃於九十六年九月十
    七日依上開道路交通管理處罰條例第四十八條第一項第四款
    、第六十條第二項第一款、違反道路交通管理事件統一裁罰
    基準及處理細則第四十三條、第四十四條及違反道路交通管
    理事件統一裁罰基準表之規定，分別裁處受處分人罰鍰九百
    元，共一千八百元。
三、訊據受處分人固不否認於前揭時間騎乘前開車輛，行經前揭
    路段右轉時，未依規定使用方向燈之事實，惟矢口否認有不
    依稽查人員指揮出示駕照、行照之行為，辯稱：大致上伊違
    規被攔是對的，伊也出示證件，但警員硬要開單，伊不同意
    ，因為當時並非僅伊一人違規，尚有兩部車違規停車，且伊
    當時並未聽到警察要伊再度出示駕行照，後來是警察要伊走
    的云云。
四、經查：
（一）受處分人於前述時間、地點，騎乘前揭車牌號碼之重型機
      車，行經前揭路段右轉時，未依規定使用方向燈之事實，
      業據證人即當時舉發受處分人之臺北市政府警察局信義分
      局交通分隊警員乙○○於本院九十六年十月二十六日調查
      期日中到庭結證稱：當日伊在松壽路與基隆路之交岔口東
      北角處，目睹車號ＡＵＹ—○八八號重型機車行駛於松壽
      路由東往北右轉時，未使用方向燈，伊將受處分人攔停並
      告知違規事由，駕駛人承認並出示駕行照，但聽到伊要開
      單舉發時，駕駛人則不願讓伊舉發，伊即告知受處分人僅
      單獨舉發轉彎時未使用方向燈是罰九百元，而若拒絕出示
      駕行照供伊舉發，則亦會再罰九百元，伊再度詢問受處分
      人，是否願意以證件供伊舉發，受處分人依然不肯，於是
      伊告知受處分人將會舉發兩項違規事實便請其離去等語明
      確。又依本院當庭播放證人乙○○庭呈舉發當時之錄音光
      碟一片之勘驗結果顯示證人乙○○一開始係以受處分人轉
      彎未打方向燈為由將其攔停，並請受處分人出示駕行照證
      件，受處分人交付駕行照後，旋即向證人乙○○爭執違規
      人並非僅有伊一人，為何僅對其開單等語，證人乙○○警
      員乃於未完成開單前向受處分人表示，駕照、行照僅須核
      對身分即可要求返還，並表示其尚未完成開單舉發，若受
      處分人不配合開單，除係違反轉彎未使用方向燈外，另亦
      違反拒絕出示駕行照之規定等語。受處分人則表示駕行照
      僅須核對即可，並要求證人立即返還，並認為證人乙○○
      開單無理由，將抗告到法院等語。證人乙○○依受處分人
      之要求而返還受處分人之駕行照後，旋即對受處分人表示
      其尚未完成開單，請受處分人再度出示駕照、行照供其開
      單舉發，如受處分人拒絕，將以受處分人轉彎未使用方向
      燈及拒絕出示駕行照二違規事實開單舉發，並詢問受處分
      人是否願意出示駕行照供其開單舉發等語，惟為受處分人
      拒絕，證人乙○○即請受處分人離去，有該錄音光碟一片
      在卷可稽。是受處分人於前開時間、地點，騎乘前揭車牌
      號碼之重型機車，行經前揭路段右轉時，有未依規定使用
      方向燈之交通違規行為，且於警員乙○○未完成舉發前，
      其拒絕再度出示駕照、行照即駕車駛去之違規事實，應堪
      認定。
（二）受處分人雖以當時尚有其他人違規等情詞置辯，然行政機
      關為行政行為，非有正當理由，不得為差別待遇，固為行
      政程序法第五條所揭示之平等原則，亦為行政法上重要之
      一般法律原則，惟主張平等原則之基礎事實應為合法，即
      處分相對人不得要求行政機關為不法行政行為之平等，縱
      然該處偶有違規停車而未為警員所能立即知悉並舉發，亦
      非為受處分人可得據以免責之事由，則受處分人以此主張
      作為拒絕警察舉發違規，僅係其狡飾之語。是受處分人前
      開所辯不足採信。
（三）綜上所述，本件事證明確，受處分人確有前揭違規行為，
      堪予認定。
五、綜上所述，受處分人確有於前開時間、地點，騎乘前揭車牌
    號碼之重型機車，行經前揭路段右轉時，未依規定使用方向
    燈之交通違規行為，並於警員乙○○未完成舉發前，其即拒
    絕再度出示駕照、行照而駕車駛去之違規事實。原處分機關
    依前開道路交通管理處罰條例第四十八條第一項第一款、第
    六十條第二項第一款為裁處，固非無見；惟依據前開之規定
    ，受處分人有違反道路交通管理處罰條例第四十八條第一項
    第一款、第六十條第二項第一款之行為，尚須依同條例第六
    十三條第一項第一款之規定並予各記違規點數一點，原處分
    機關於裁決書之處罰主文欄上漏未記載各記違規點數一點，
    即難認為允洽。本件受處分人之異議雖無理由，惟原處分既
    有不當，自應由本院將原處分撤銷，並依據原處分機關裁處
    時道路交通管理處罰條例第四十八條第一項第一款、第六十
    條第二項第一款、第六十三條第一項第一款之規定，裁處如
    主文第二項所示，以資適法。
據上論斷，應依道路交通案件處理辦法第二十條前段，裁定如主
文。
中　　華　　民　　國　九十六　年　　十二 　月  三十一 日
　　　　　　　　　臺灣臺北地方法院交通法庭
                      法      官 雷淑雯
以上正本證明與原本無異。
如不服本裁定，應於送達後五日內，向本院提出抗告狀。
                      書  記  官 胡詩唯
中　　華　　民　　國　九十六　年　　十二　 月  三十一 日
